【裁判字號】    97,交抗,22
【裁判日期】    970109
【裁判案由】    聲明異議
【裁判全文】
臺灣高等法院臺中分院刑事裁定          97年度交抗字第22號
抗  告  人
即受處分人  甲○○
上列抗告人因違反道路交通管理處罰條例案件，不服臺灣南投地
方法院中華民國96年11月28日裁定（96年度交聲字第478號），
提起抗告，本院裁定如下：
    主  文
抗告駁回。
    理  由
一、抗告意旨略以：抗告人因在東勢大雪山國家公園工作，故未
    曾收受任何通知，係於96年11月14日上網查詢才得知本件交
    通違規事件；抗告人確實沒有闖紅燈，請求警員能提出違規
    錄影帶云云。
二、按受處分人不服道路交通管理處罰條例第8條主管機關所為
    之處罰，得於接到裁決書之翌日起20日內，向管轄地方法院
    聲明異議，道路交通管理處罰條例第87條第1項定有明文；
    又依道路交通管理處罰條例第87條規定向管轄法院聲明異議
    之期間，自裁決送達之翌日起算，並得依法扣除在途期間；
    而交通法庭認聲明異議不合法律上之程式，且無從補正者，
    應以裁定駁回之，道路交通案件處理辦法第12條、第18條前
    段亦分別定有明文。以上為交通異議事件之程序規定，為聲
    明異議之合法要件，受處分人之聲明異議自須合於此項程序
    規定，法院始得受理為實體之審查。次按處理違反道路交通
    管理事件，有關文書送達之程序，依行政程序法之規定，違
    反道路交通管理事件統一裁罰基準及處理細則第5條定有明
    文。又送達，於應受送達人之住居所、事務所或營業所為之
    ；於應送達處所不獲會晤應受送達人時，得將文書付與有辨
    別事理能力之同居人、受僱人或應送達處所之接收郵件人員
    ；應受送達人或其同居人、受僱人、接收郵件人員無正當理
    由拒絕收領文書時，得將文書留置於應送達處所，以為送達
    ；送達，不能依前2條規定為之者，得將文書寄存送達地之
    地方自治或警察機關，並作送達通知書2份，1份黏貼於應受
    送達人住居所、事務所、營業所或其就業處所門首，另1份
    交由鄰居轉交或置於該送達處所信箱或其他適當位置，以為
    送達。前項情形，由郵政機關為送達者，得將文書寄存於送
    達地之郵政機關，行政程序法第72條第1項前段、第73條第1
    項、第3項、第74條第1項、第2項分別有所規定。
三、經查：本件抗告人甲○○於民國96年7月26日15時50分許，
    駕駛瑞翔貨運股份有限公司所有之車號7J-559號營業一般大
    貨車，行經南投市○○路與南營路口處，因「駕車行經有燈
    光號誌管制之交岔路口闖紅燈」之違規為警當場攔停舉發，
    嗣抗告人未於應到案日期前繳納罰鍰，經原處分機關即交通
    部公路總局臺中區監理所南投監理站於96年8月21日以投監
    四字第裁65-JC0000000號裁決書依違反道路交通管理事件統
    一裁罰基準及處理細則第43條、第44條、第67條及道路交通
    管理處罰條例第53條第1項、第63條規定，裁處抗告人罰鍰
    新臺幣3,600元，並記違規點數3點，上開裁決書並經原處分
    機關以郵寄之方式向抗告人位於「南投縣南投市○○里○○
    路84巷41號」之住所為送達，因未獲會晤應受送達人即抗告
    人，亦無得受領文書之同居人、受雇人或應受送達處所接收
    郵件人員，郵局送達人乃於96年8月28日將該裁決書依法寄
    存於送達地之郵政機關「南投三和郵局」，並作成送達通知
    書2份，1份黏貼於應受送達人住居所、事務所、營業所或其
    就業處所門首，1份置於該受送達處所信箱或其他適當位置
    ，以寄存送達方式送達予抗告人等情，有前開裁決書及原處
    分機關送達證書在卷可考；且經原審查詢抗告人之戶籍地址
    亦確實如前，亦有抗告人之個人基本資料查詢結果附卷可按
    。從而上開裁決書依據行政程序法第74條之規定，已發生送
    達效力，而抗告人之住所位於南投縣南投市，與原處分機關
    及原審法院（均位於南投縣南投市）在同一鄉鎮市○○○道
    路交通案件處理辦法第12條、法院訴訟當事人在途期間標準
    第4條規定，不須扣除在途期間，茲抗告人如對上開裁決不
    服，依上開說明，自應於該裁決書合法送達之翌日起算20日
    之異議期間內提出異議，惟抗告人竟遲至96年11月14日始具
    狀聲明異議，有原審卷附抗告人異議狀上原處分機關收文章
    戳之收文日期可憑，顯已逾20日之法定異議期間，其異議不
    合法律上之程式，且無從補正，自應將抗告人之聲明異議於
    程序上駁回。是原審以抗告人逾期聲明異議，將其異議駁回
    ，於法並無違誤，抗告意旨謂未曾收受任何通知云云，任意
    指摘原裁定不當，為無理由，應予駁回。至抗告意旨另稱未
    闖紅燈，請求警員提出違規錄影帶一節，因本件係以程序上
    之理由駁回，則抗告人所指上開實體上事由，本院自無從審
    酌，附此敘明。
四、據上論結，應依道路交通案件處理辦法第26條，刑事訴訟法
    第412條，裁定如主文。
中    華    民    國    97    年    1     月    9     日
            刑事第九庭    審判長法  官  陳  筱  珮
                                法  官  趙  春  碧
                                法  官  余  仕  明
上列正本證明與原本無異。
不得再抗告。
                                書記官  林  玉  惠
中    華    民    國    97    年    1     月    10    日


司法院資訊處製作；財團法人民間司法改革基金會備份。
